臺灣臺北地方法院民事裁定
106年度訴字第2368號

原      告  束崇政
訴訟代理人  曾冠棋律師
被      告  鄭筑文
訴訟代理人  林正隆律師

上列當事人間請求返還不當得利等事件，本院裁定如下︰
    主    文
本院於民國一０七年十二月十三日所為停止訴訟程序之裁定撤銷
。
    理    由
一、按訴訟全部或一部之裁判，以他訴訟之法律關係是否成立為
    據者，法院得在他訴訟終結前以裁定停止訴訟程序，民事訴
    訟法第一百八十二條第一項定有明文。又訴訟全部或一部之
    裁判，以他訴訟之法律關係是否成立為據者，係指他訴訟之
    法律關係是否成立，為本件訴訟先決問題者而言，最高法院
    民國十八年抗字第五六號著有判例可資參照。
二、本件原告起訴主張：
（一）原告於九十三年間委託被告向訴外人吳宜甄（原名吳怡靜
      ）以總價新臺幣（下同）一億五千八百八十八萬八千元買
      受坐落臺北縣淡水鎮（現新北市淡水區）海天段第三二、
      三二之一、三三、三四、三四之一、之二、三五、三五之
      一至之五、六十、六十之一、之二、六一、六一之一、之
      二、六三、六三之一至之五、六四、六四之一、之二地號
      共二十七筆土地（下稱系爭土地），並於同年十月四日、
      六日匯款共五千七百八十二萬三千一百三十三元至被告指
      定具律師資格之男友即訴外人葉海萍設在臺北國際商業銀
      行汀洲分行帳戶，由葉海萍出面簽訂買賣契約，系爭土地
      於九十四年一月二十四日移轉至原告名下；惟葉海萍同日
      出具切結書予訴外人張永正，要求張永正代繳系爭土地之
      增值稅二千七百九十六萬八千四百一十五元。原告於九十
      四年一月二十六日出具授權協議書，授權被告出售前述土
      地，惟限制被告僅能收取一千萬元價金，且應由原告親自
      與買受人訂立買賣契約，被告竟於同日與訴外人張永光訂
      立土地購買意願書，以自己名義將系爭土地以總價一億九
      千二百萬元出售予張永光，張永光乃於同日、二月四日、
      四月六日依被告指示匯付五百萬元、二百五十萬元、二千
      六百萬元入原告設在合作金庫商業銀行大安分行之之帳戶
      中，再由原告之員工李玉菁將款項匯至被告指定之葉海萍
      帳戶。兩造於九十八年二月十八日進行會算，被告將前開
      由張永正代繳之土地增值稅二千七百九十六萬八千四百一
      十五元及張永光匯付之價款三千三百五十萬元其中三千一
      百萬元，列計為自己之還款，據以消滅對原告之債務。
（二）嗣因張永光對原告提起訴訟，主張原告未依約出售移轉系
      爭土地，而請求原告返還六千一百四十六萬八千四百一十
      五元（即土地增值稅二千七百九十六萬八千四百一十五元
      及價款三千三百五十萬元）及給付違約金、損害賠償等共
      一億三千一百八十萬九千零二元，經本院以一０一年度重
      訴字第六一五號事件受理，於一０四年七月三日判命原告
      給付張永光六千四十六萬八千四百一十五元本息，原告上
      訴後，仍經臺灣高等法院以一０四年度重上字第七三二號
      判決命原告給付三千三百五十萬元本息，兩造均上訴。原
      告既需返還張永光三千三百五十萬元，被告即不得據以消
      滅該部分對原告之債務，爰依民法第一百七十九條、一百
      八十四條、第四百七十四條第一項、第五百四十一條第一
      項、第五百四十二條、第五百四十四條規定，一部請求被
      告給付其中一百萬元，並支付自九十八年二月十八日起算
      之法定利息。
三、被告則以：系爭土地為兩造合資購買，出售予張永光情節亦
    為原告所知悉，張永光因貸款不足依約定解除契約、請求返
    還價金，該筆價款既由原告收取，自應由原告負返還之責，
    被告並未將張永光之匯款計入返還原告之數額。兩造間金錢
    往來複雜，已經對帳結算並簽立協議書，確認兩造間帳務一
    億九千三百九十六萬二千五百零二元應依約定方式處理、解
    決，原告不得另行提起本件訴訟請求等語，資為抗辯。
四、經查，本件原告依民法第一百七十九條、一百八十四條、第
    四百七十四條第一項、第五百四十一條第一項、第五百四十
    二條、第五百四十四條規定，一部請求被告給付三千三百五
    十萬元其中一百萬元，係以原告應返還張永光於九十四年一
    月二十六日、二月四日、四月六日匯付之三千三百五十萬元
    為前提，而原告是否應返還張永光三千三百五十萬元，業經
    張永光起訴請求原告給付，經本院以一０一年度重訴字第六
    一五號事件受理，於一０四年七月三日判決，原告上訴後，
    經臺灣高等法院以一０四年度重上字第七三二號事件受理，
    於一０五年十一月二十二日判決，雙方均上訴，並未確定，
    是該訴訟結果為本件訴訟之先決問題，本院乃於一０七年十
    二月十三日裁定本件訴訟於前述民事訴訟終結前，停止訴訟
    程序。茲前述民事訴訟事件，經本院一０一年度重訴字第六
    一五號、臺灣高等法院一０四年度重上字第七三二號、最高
    法院一０七年度台上字第二一二八號、臺灣高等法院一０八年
    度重上更一字第九五號判決，於一一一年七月一日在最高法
    院一一０年度台上字第五九七號事件經調解成立，有前開民
    事判決、調解筆錄可稽，本件訴訟程序停止之事由業已消滅
    而有續行必要，上開停止訴訟程序之裁定自應予以撤銷，爰
    依職權撤銷本院一０七年十二月十三日所為停止訴訟程序之
    裁定。
五、依民事訴訟法第一百八十六條規定，裁定如主文。
中　　華　　民　　國　　111 　年　　10　　月　　28　　日
                    民事第四庭  法　官  洪文慧
以上正本係照原本作成。
如不服本裁定應於送達後10日內向本院提出抗告狀，並繳納抗告
費新臺幣1,000元。　
中　　華　　民　　國　　111 　年　　10　　月　　28　　日
                                書記官  江柏翰